臺灣橋頭地方法院刑事判決　　　　　　110年度簡上字第106號
上　訴　人　臺灣橋頭地方檢察署檢察官　　　　　　　　
被　　　告　黃士瑋


選任辯護人　楊岡儒律師
　　　　　　陳冠宇律師
上列上訴人因被告妨害秘密案件，不服本院中華民國110 年3 月
23日110 年度簡字第300 號第一審刑事簡易判決（聲請簡易判決
處刑案號：109 年度偵字第13032 號），提起上訴，本院管轄之
第二審合議庭認不得以簡易判決處刑，改依通常程序並自為第一
審判決如下：
    主  文
原判決撤銷。   
黃士瑋無罪。
    理  由
壹、聲請簡易判決處刑意旨略以：被告黃士瑋為址設高雄市○○
    區○○路000 號12樓「亞泰旅館」（下稱系爭旅館）負責人
    之子，平時亦會協助該旅館之營運。緣告訴人○○○與○○
    ○（原名○○○）於民國109年8月2日18時30分許，前往系
    爭旅館1205號房（下稱前開房間）內投宿，詎被告竟基於無
    故以設備窺視他人非公開活動之犯意，於109年8月2日19時
    15分許，趁四下無人之際將其所有延伸鏡頭（下稱系爭設備
    ）連結至其所持用手機後開啟相機功能，再將系爭設備自前
    開房間門縫下方處伸入，用以窺視告訴人2人在前開房間內
    之非公開活動。因認被告涉犯刑法第315之1第1款妨害秘密
    罪嫌等語。
貳、犯罪事實應依證據認定之，無證據不得推定其犯罪事實；不
    能證明被告犯罪者，應諭知無罪之判決，刑事訴訟法第154
    條第2 項、第301 條第1 項定有明文。所謂證據，係指足以
    認定被告確有犯罪行為之積極證據而言，該項證據自須適合
    於被告犯罪事實之認定，始得採為斷罪資料。苟積極證據不
    足為不利於被告事實之認定時，即應為有利於被告之認定，
    更不必有何有利之證據（最高法院29年上字第3105號、30年
    上字第816 號判決先例意旨可資參照）。
參、檢察官認被告涉犯妨害秘密罪嫌，無非係以被告於警偵訊之
    供述，及告訴人2 人警偵指訴、扣案系爭設備、告訴人2 人
    與被告對話錄音光碟及譯文、員警職務報告、案發現場照片
    為其論據。訊之被告固坦認將系爭設備自前開房間門縫下方
    伸入，然否認無故窺視他人非公開活動犯行，辯稱：當天剛
    把系爭設備伸進去就被告訴人發現，伊來不及開啟手機畫面
    ，尚未看到任何影像就立即抽出鏡頭離開等語。經查：
一、黃士瑋於前揭時地將系爭設備自告訴人2 人下榻之前開房間
    門縫處伸入一情，業據被告坦承不諱，並經告訴人2 人指訴
    明確，復有雙方對話錄音光碟及譯文、員警職務報告、現場
    照片在卷可稽，此部分事實堪以認定。
二、惟刑法第315 條之1 立法理由為「目前社會使用照相、錄音
    、錄影、望遠鏡及各種電子、光學設備者，已甚普遍。惟以
    之為工具，用以窺視、竊聽、竊錄他人隱私活動、言論或談
    話者，已危害社會善良風氣及個人隱私，實有處罰之必要，
    爰增列本條，明文處罰之。至未透過工具之窺視或竊聽，則
    依社會秩序維護法之規定，以秩序罰處罰之」，揆諸該法條
    意旨，乃在禁止任意侵害他人具有隱私性質之言論談話或活
    動內容（即個人隱私秘密），雖有認本條於立法過程遭刪除
    未遂規定而認屬舉動犯範疇，然細究舉動犯本質係為解決「
    追究未遂責任障礙」所為刑罰前置化之措施，本罪保護法益
    既為個人隱私秘密，就法益侵害結果之認定尚屬明確，難認
    有例外須以舉動犯處罰之必要，自應認屬「結果犯」，故本
    罪仍須以隱私秘密已發生侵害結果，亦即實際已達窺視、竊
    聽到他人非公開言論及活動之程度時，始認有成立既遂之可
    能。又該條第1 款僅規範單純窺視或竊聽之行為，苟利用設
    備意欲窺視或竊聽而未實際見聞或聽取他人非公開言行，仍
    屬未遂，而本罪既未處罰未遂犯，自未可遽以刑罰相責。
三、觀諸告訴人○○○於警詢指稱：伊在前開房間發現門縫下有
    微型攝影機就立即跟○○○說，○○○當下雖沒穿衣服還是
    立即衝出門，但對方跑離現場（警卷第6 至7 頁），及告訴
    人○○○於警偵證稱：○○○一發現門縫下有攝影機就立即
    跟伊說，當下伊雖沒穿衣服還是立即衝出門，但走廊外面沒
    人，伊穿好衣服跑到櫃臺發現被告在操作電腦，就詢問被告
    是否偷拍，被告承認後就馬上報警，警方到場後要被告出示
    手機，經伊檢查手機內確無拍到渠等之影像及照片（警卷第
    10至12頁、偵卷第27頁）等語，可知告訴人係於被告甫將系
    爭設備伸入門縫當下旋即發現並予以制止，核與被告警偵供
    承：伊把系爭設備伸進門縫，聽到裡面男房客發出「欸」的
    聲音，立即抽出系爭設備離開並回到櫃臺等內容相符（警卷
    第2 頁、偵卷第4 頁），另佐以被告當場交付手機予警方檢
    視並未查得任何偷拍影像及照片等情，亦經證人○○○證述
    如前，而警方現場所扣系爭設備內復無可供存取之硬碟空間
    乙節，則有員警職務報告可憑（警卷第19頁），綜衡上開事
    證，本件僅能證明被告確有將系爭設備伸入前開房間之事實
    ，尚不足以推論其上開舉動已因此窺得告訴人2 人之非公開
    活動。至公訴意旨雖認被告前已坦承無故利用設備窺視他人
    非公開活動，事後翻異前詞係為脫罪等語。然細繹被告此部
    分自白僅泛稱有窺視他人非公開活動，要無其他事證可資推
    認其業已使用系爭設備窺視告訴人於前開房間內之非公開活
    動得逞，尚不足補強此部分不利於己之自白，依此以析，被
    告雖著手實施窺視行為，但尚未發生侵害他人隱私結果而屬
    未遂，刑法第315 條之1 又無明文處罰未遂犯，揆諸前開說
    明，被告上開行為應屬不罰。另本案既未查扣任何影像畫面
    憑以證明被告業已錄得告訴人非公開活動及談話，亦無從以
    同條項第2 款無故竊錄他人非公開活動罪相繩，附此敘明。
四、綜上所述，被告所為固有不當，然檢察官所憑證據尚不足以
    說服本院形成被告有罪之確信，此外復查無其他積極證據足
    認被告確有妨害秘密犯行，自應諭知被告無罪。原審疏未詳
    查而遽認被告有罪，容有未合，檢察官上訴意旨仍執前詞認
    被告涉犯妨害秘密罪嫌並指摘原審量刑過輕，為無理由，應
    由本院將原判決撤銷改判，另為被告無罪諭知。
肆、檢察官聲請以簡易判決處刑之案件，經法院審理後，認應為
    無罪判決之諭知者，應適用通常程序審判之，刑事訴訟法第
    451 條之1 第4 項但書第3 款、第452 條分別定有明文。又
    對於簡易判決之上訴，準用刑事訴訟法第三編第一章及第二
    章規定，管轄第二審之地方法院合議庭受理簡易判決上訴案
    件，應依通常程序審理。其認案件有刑事訴訟法第452 條之
    情形者，應撤銷原判決，逕依通常程序為第一審判決，法院
    辦理刑事訴訟簡易程序案件應行注意事項第14項亦有規定。
    查本件原審依檢察官聲請簡易判決處刑，對被告以妨害秘密
    罪論罪科刑，經本院撤銷原判決並改判被告無罪，詳如前述
    ，足認檢察官聲請簡易判決處刑為不適當，而有刑事訴訟法
    第451 條之1 第4 項但書第3 款之情形，故依前揭規定，應
    由本院合議庭逕依通常程式審理後自為第一審判決，檢察官
    如不服本判決，仍得於法定上訴期間內，向管轄之第二審法
    院提起上訴，附此敘明。
據上論斷，應依刑事訴訟法第455 條之1 第1 項、第3 項、第45
2 條、第369 條第1 項前段、第364 條、第301 條第1 項，判決
如主文。
本案經檢察官蘇恒毅聲請簡易判決處刑及提起上訴，檢察官陳俐
吟到庭執行職務。
中    華    民    國  111     年    1     月    27    日
                  刑事第六庭    審判長法  官  陳明呈
                                      法  官  方佳蓮
                                      法  官  陳奕帆
以上正本證明與原本無異。
如不服本判決應於收受送達後20日內向本院提出上訴書狀，並應
敘述具體理由；如未敘述上訴理由者，應於上訴期間屆滿後20日
內向本院補提理由書（均須按他造當事人之人數附繕本）「切勿
逕送上級法院」。
中    華    民    國  111     年    1     月    27    日
                                      書記官  蘇千雅